【裁判字號】    98,消債抗,583
【裁判日期】    990315
【裁判案由】    聲請更生程序
【裁判全文】
臺灣高雄地方法院民事裁定           98年度消債抗字第583號
抗  告  人  甲○○
上列當事人因消費者債務清理事件聲請更生，對本院於民國98年
10月13日所為98年度消債更字第1177號裁定提起抗告，本院裁定
如下：
    主  文
原裁定廢棄。
抗告人甲○○自民國九十九年三月十五日下午四時起開始更生程
序。
命司法事務官進行本件更生程序。
    理  由
一、抗告意旨略以：原審以抗告人每月所得新台幣（下同）27,0
    00元（含從事經絡按摩之切結薪資15,000元、殘障補助費
    7,000 元、低收入戶補助費5,000 元），扣除每月必要支出
    19,309元（含最低生活費11,309元、扶養子蕭宇辰費用8,00
    0 元）後尚餘7,691 元，認伊應可負擔最大債權銀行台新銀
    行提出之二階段還款計畫（前72期、利率0%、每月還款5,00
    0 元，餘再視當時資力協商），惟抗告人猶有1 筆債務已轉
    讓予萬榮行銷顧問股份有限公司（下稱萬榮公司），與萬榮
    公司個別協商結果為分150 期、利率0%、每月繳款3,000 元
    ，是抗告人若加上協商款每月實際清償金額應為8,000 元，
    非原審所認每月只清償協商款5,000 元，對照所餘7,691 元
    ，實不足清償債務。且以現在47歲年紀至完全清償時債務3,
    566,813 元，早已逾越法定工作年齡，自有不能清償債務及
    不能清償之虞之情事，為此請求廢棄原裁定，允准伊更生之
    聲請。
二、按債務人不能清償債務或有不能清償之虞者，得依消費者債
    務清理條例所定更生程序，清理其債務；債務人無擔保或無
    優先權之債務總額未逾1,200 萬元者，於法院裁定開始清算
    程序或宣告破產前，得向法院聲請更生；債務人對於金融機
    構因消費借貸、自用住宅借款、信用卡或現金卡契約而負債
    務，在聲請更生或清算前，應提出債權人清冊，以書面向最
    大債權金融機構請求協商債務清償方案，並表明共同協商之
    意旨；法院開始更生程序之裁定，應載明其年、月、日、時
    ，並即時發生效力；法院裁定開始更生或清算程序後，得命
    司法事務官進行更生或清算程序，必要時得選任律師、會計
    師或其他適當之自然人或法人一人為監督人或管理人，消費
    者債務清理條例第3 條、第42條第1 項、第151 條第1 項、
    第45條第1 項、第16條第1 項分別定有明文。
三、查抗告人無所得申報紀錄，每月含領取殘障補助費7,000 元
    、低收入戶補助費5,000 元（原審卷32、83頁），及切結月
    收入15,000元（原審卷75頁），月均所得共27,000元，可堪
    採認。而所需部分，本院按內政部社會司所公告98年度高雄
    市最低生活費用每月為11,309元，計抗告人每月生活費用；
    另有一未成年子蕭宇辰（80/5/16 出生，原審卷14頁戶籍資
    料），正值高等教育階段，因前配偶蕭奕模已死亡（見同上
    戶籍資料記事欄），抗告人自陳需負扶養費8,000 元部分（
    原審卷7 頁財產及收入狀況說明書），衡情尚屬適當，但蕭
    宇辰現每月可領取就學補助5,000 元（原審卷83、85頁），
    因此抗告人每月必要生活費用計為14,309元（11309+0000-0
    000 ），每月所剩則為12,691元（00000-00000 ），可供支
    用清償債務，亦堪認定。準此可支配資力，若不論屬殘障人
    士之抗告人隨年歲增長（現年47歲，同上戶籍資料）將來收
    入是否遞減，依各家債權銀行向最大債權銀行台新銀行陳報
    之全部債權額為4,460,062 元，此有台新銀行98年11月27日
    台新總債務協商部字第0980001634 7號函（本卷16頁）為憑
    ，則需351 期，即29年（351 ÷12）始能全部清償完畢，屆
    時抗告人已76歲（或以自陳之債務總額3,566,813 元，每月
    償還12,691元，亦需281 期，即24年，屆時已71歲），顯已
    逾勞基法勞工強制退休年齡65歲，還不包括抗告人積欠非銀
    行債權人萬榮公司截算至98年12月8 日止之債權521,429 元
    在內（本卷19頁萬榮公司陳報狀），可見抗告人縱願依與最
    大債權銀行台新銀行之協商條件，先分72期，每月5,000 元
    （本卷16-17 頁台新銀行函），於6 年期間（即72期）僅還
    360.000 元，要還清債務，更將遙不可及。是以抗告人主張
    其有不能清償債務或有不能清償之虞之情形，實可採信。
四、綜上所述，本件抗告人5 年內曾從事小規模營業活動，為消
    費者債務清理條例所稱之消費者，其有無法清償上開債務之
    情事，所負無擔保或無優先權之債務，並未逾1,200 萬元，
    於消費者債務清理條例施行後曾向最大債權金融機構申請協
    商而不成立，且未經法院裁定開始清算程序或宣告破產。此
    外，本件又查無消費者債務清理條例第6 條第3 項、第8 條
    或第46條各款所定駁回更生聲請之事由存在。而抗告人即有
    不能清償之情事，已如前述，則其聲請更生，洵屬有據，應
    予准許。原裁定認抗告人不符更生之要件，而駁回抗告人更
    生之聲請，尚有未洽，抗告意旨求予廢棄，自屬有理由，爰
    依法廢棄原裁定，並依消債條例第45條第1 項、第16條第1
    項規定，由本院予以廢棄改判如主文第2 、3 項所示。
五、據上論結，本件抗告為有理由，依清費者債務清理條例第11
    條第2項、第15條、第16條、第45條，民事訴訟法第492 條
    、第95條，裁定如主文。
中    華    民    國    99    年    3     月    15    日
                  民事第三庭  審判長法  官   朱玲瑤
                                    法  官   陳宛榆
                                    法  官   藍家慶
上為正本係照原本作成。
本裁定已於99年3月15日下午4時公告。
不得再抗告。
中    華    民    國    99    年    3     月    15    日
                                    書記官   呂姿儀

司法院資訊處製作；財團法人民間司法改革基金會備份。
